臺灣桃園地方法院民事簡易判決
110年度壢簡字第1703號
原      告  邵恭程  
被      告  吳福隆  


上列當事人間請求侵權行為損害賠償事件，原告提起刑事附帶民
事訴訟，經本院刑事庭以110年度審交附民字第91號裁定移送前
來，本院於民國111年5月26日言詞辯論終結，判決如下：
    主      文
一、被告應給付原告新臺幣陸拾捌萬貳仟捌佰元，及自民國一百
    一十年八月二十八日起至清償日止，按年利率百分之五計算
    之利息。
二、原告其餘之訴駁回。
三、訴訟費用由被告負擔百分之二十二，餘由原告負擔。　　
四、本判決第一項得假執行。
五、原告其餘假執行之聲請駁回。 　　
　　事實及理由
壹、程序方面：　
一、按訴狀送達後，原告不得將原訴變更或追加他訴；但請求之
    基礎事實同一、擴張或減縮應受判決事項之聲明者，不在此
    限，民事訴訟法第255條第1項但書第2款、第3款定有明文。
    查原告起訴時訴之聲明為：「被告應給付原告新臺幣（下同
    ）316萬8,000元，及自起訴狀繕本送達翌日起至清償日止，
    按年息百分之5計算之利息。」。嗣於本院審理中，原告捨
    棄機車毀損之請求，並變更訴之聲明為：「被告應給付原告
    310萬3,000元，及自自起訴狀繕本送達翌日起至清償日止，
    按年息百分之5計算之利息。」，核屬縮減應受判決事項之
    聲明，揆諸前揭之規定，應予准許。
二、被告經合法通知，未於最後言詞辯論期日到場，核無民事訴
    訟法第386條所列各款情形，爰依原告之聲請，由其一造辯
    論而為判決。　　
貳、實體方面：
一、原告主張：被告於民國109年10月21日上午11時34分許，無
    照駕駛車牌號碼000-0000號自用小客車（下稱肇事車輛），
    沿桃園市龍潭區中興路往大溪方向行駛於內側車道，行經桃
    園市○○區○○路000號之丁字岔路口處時，本應注意車前狀況
    ，並隨時採取必要之安全措施；且行經閃光黃燈號誌正常運
    作之丁字岔路口，應減速慢行，而依當時天候晴、日間自然
    光線、柏油路面乾燥，無缺陷，無障礙物及視距良好等情形
    ，客觀上並無不能注意之情事，竟疏未注意及此，貿然直行
    。適有原告之父即訴外人邵家武無照騎乘車牌號碼000-000
    號普通重型機車(下稱系爭機車)，沿同向外側車道左偏變換
    車道至內側車道，兩車因而發生碰撞(下稱本件事故)，致邵
    家武人車倒地，經送醫急救後，仍於同年月22日凌晨1時20
    分許，因頭部外傷致外傷性顱內出血而死亡。原告為邵家武
    之子，支出邵家武之喪葬費100萬元，又邵家武為原告之至
    親，因本件事故死亡，原告悲傷不已，請求精神慰撫金210
    萬3,000元之損害。為此，爰依侵權行為之法律關係提起本
    件訴訟等語。並聲明：（一）被告應給付原告310萬3,000元
    ，及自起訴狀繕本送達翌日起至清償日止，按年息5％計算之
    利息。（二）願供擔保請准宣告假執行。
二、被告則以：被告確實於上揭時間、地點無照駕駛肇事車輛，
    並與邵家武發生本件事故，但邵家武亦無照駕駛，且未依規
    定變換車道，故其就本件事故與有過失。另對於原告各項請
    求均無意見，但請求法院審酌被告與邵家武間之過失責任比
    例計算賠償金額等語茲為抗辯。　
三、原告主張被告上開過失之侵權行為，使原告分別受有上開金
    額之損害，被告應負擔全部賠償責任等語，則為被告所否認
    ，並以前揭情詞置辯，故本件爭點為：（一）被告是否應負
    侵權行為責任？（二）邵家武是否與有過失？（三）原告得
    請求之金額為若干？茲分述如下：　　
（一）被告是否應負侵權行為責任?　　
　　1.按因故意或過失，不法侵害他人之權利者，負損害賠償責
      任；汽車、機車或其他非依軌道行駛之動力車輛，在使用
      中加損害於他人者，駕駛人應賠償因此所生之損害，民法
      第184條第1項前段、第191條之2前段定有明文。次按行車
      速度，依速限標誌或標線之規定；汽車行駛時，駕駛人應
      注意車前狀況及兩車並行之間隔，並隨時採取必要之安全
      措施；汽車行駛至交岔路口，其行進、轉彎，應依下列規
      定：一、應遵守燈光號誌或交通指揮人員之指揮；特種閃
      光號誌各燈號顯示之意義如下：一、閃光黃燈表示「警告
      」，車輛應減速接近，注意安全，小心通過，道路交通安
      全規則第93條第1項前段、第94條第3項、第102條第1項第
      1款及道路交通標誌標線號誌設置規則第211條第1項第1款
      亦分別定有明文。
　　2.經查，被告因上開過失致人於死罪之犯行，經本院刑事庭
      以110年度審交訴字第93號刑事判決（下稱系爭判決）判
      處被告有期徒刑8月等情，有系爭判決影本在卷足憑（見
      本院卷第4至6頁），並經本院依職權調閱系爭判決卷宗核
      閱無訛，而細繹系爭判決之理由，係以被告於警詢、偵查
      、本院準備程序及審理中之自白、原告於警詢、偵查中之
      證述、道路交通事故調查報告表㈠㈡、道路交通事故現場圖
      、肇事現場暨車損照片、監視器翻拍畫面、相驗筆錄、相
      驗屍體證明書、檢驗報告書等為據，並詳述何以其陳述情
      節及相關證據可採，顯見該刑事判決所為之判斷，已經實
      質調查證據，亦符合經驗法則，難認有何瑕疵，自足作為
      本件判斷之依據。且為被告所不爭執，堪信原告此部分主
      張之事實為真，準此，被告就本件事故之發生，具有過失
      極明，原告請求被告負損害賠償責任，自屬有據。
（二）邵家武是否與有過失？　　
　　1.按損害之發生或擴大，被害人與有過失者，法院得減輕賠
      償金額，或免除之，民法第217條第1項定有明文。此項規
      定之目的在謀求加害人與被害人間之公平，倘受害人於事
      故之發生亦有過失時，由加害人負全部賠償責任，未免失
      諸過酷，是以賦與法院得不待當事人之主張，減輕其賠償
      金額或免除之職權。又所謂被害人與有過失，只須其行為
      為損害之共同原因，且其過失行為並有助成損害之發生或
      擴大者，自屬相當，不問賠償義務人應負故意、過失或無
      過失責任，均有該條項規定之適用。且民法第192條第1項
      及第194條之規定係間接被害人得請求賠償之特例，惟此
      項請求權，自理論言，雖係固有之權利，然其權利係基於
      侵權行為之規定而發生，自不能不負擔直接被害人之過失
      ，倘直接被害人於損害之發生或擴大與有過失時，依公平
      之原則，亦應有民法第217條過失相抵規定之適用（最高
      法院88年度台上字第718號判決、73年台再字第182號判例
      意旨參照）。原告乃邵家武之子，其對被告賠償之請求，
      雖本於其固有權利，然揆諸上開說明，基於公平原則，亦
      有民法第217條規定之適用。
　　2.次按汽車在同向二車道以上之道路（車道數計算，不含車
      種專用車道、機車優先道及慢車道），除應依標誌或標線
      之指示行駛外，並應遵守下列規定：六、變換車道時，應
      讓直行車先行，並注意安全距離；汽車行駛至交岔路口，
      其行進、轉彎，應依下列規定：五、左轉彎時，應距交岔
      路口三十公尺前顯示方向燈或手勢，換入內側車道或左轉
      車道，行至交岔路口中心處左轉，並不得占用來車道搶先
      左轉，道路交通安全規則第98條第1項第6款、第102條第1
      項第5款分別定有明文。　
　　3.經查，依桃園市龍潭區中興路路口監視器畫面截圖可知（
      見偵查卷第93至第97頁），邵家武原行駛在中興路外側車
      道，於行駛至中興路243號之丁字岔路口處前時，逕自左
      轉變換車道，而與行駛於同向後方內側車道之肇事車輛發
      生碰撞，可見邵家武確實侵入被告之直行車道而侵犯其直
      行路權，堪認邵家武於變換車道時，未依規定且注意禮讓
      直行之肇事車輛，而依當時邵家武並無不能注意之情事，
      竟疏未注意而未依規定左轉及變換車道，並與肇事車輛發
      生碰撞，足見邵家武與有過失甚明。又本件於偵查中曾送
      請桃園市政府車輛行車事故鑑定會鑑定，該會桃市鑑字第
      0000000號鑑定書（下稱系爭鑑定書，見偵查卷第61至64
      頁）亦認定：「邵家武無照駕駛普通重型機車行經閃光黃
      燈號誌正常運作丁字岔路口，未於前方30公尺換入內側車
      道逕由外側車道左偏變換車道欲行左迴轉，為肇事主因：
      吳福隆（即被告）無照駕駛自用小客車行經閃光黃燈號誌
      正常運作丁字岔路口，未減速慢行反超速行駛且未充分注
      意車前狀況，為肇事次因」，亦同此認定。本院斟酌本件
      事故發生時雙方各項情狀，認本件事故之發生，被告為肇
      事次因應負擔40％、邵家武為肇事主因應負擔60％之過失責
      任。
（三）原告得請求之金額為若干？　　　　
　　1.喪葬費100萬元之部分：
　　　按不法侵害他人致死者，對於支出醫療及增加生活上需要
      之費用或殯葬費之人，亦應負損害賠償責任，民法第192
      條第1項定有明文。又殯葬費為收殮及埋葬費用，其賠償
      範圍應以實際支出之費用，並斟酌被害人之身分、地位及
      生前經濟狀況決定之。查原告主張為邵家武支出殯葬費之
      事實，業據其提出殯葬契約為證（見本院卷第86頁），而
      前開殯葬契約金額為20萬7,000元，是原告請求在此範圍
      內，為有理由。惟就逾此部分之殯葬費，原告未提出任何
      證據供本院審酌，難認原告之主張可採。
　　2.慰撫金210萬3,000元之部分：　
　　　按不法侵害他人致死者，被害人之父、母、子、女及配偶
      ，雖非財產上之損害，亦得請求賠償相當之金額，民法第
      194條定有明文。又不法侵害他人人格權，被害人受有非
      財產上損害，請求加害人賠償相當金額慰撫金時，法院對
      於慰撫金之量定，應斟酌實際加害情形、被害人痛苦之程
      度、兩造之身分地位定相當之數額。查邵家武為原告之父
      ，其突遭喪父之痛，精神上確受有極大痛苦，殊堪同情；
      而被告因駕駛疏失致邵家武死亡，其行為實值非難。本院
      審酌兩造之學歷、資力、家庭狀況、及受侵害之程度等一
      切情狀，本院認原告請求150萬元之慰撫金，應屬相當。
      逾此部分請求，尚屬無據。
　　3.是以，前開費用合計170萬7,000元（計算式：207,000＋1,
      500,000＝1,707,000元），依兩造肇事責任比例計算，原
      告得請求被告給付之費用應為68萬2,800元（計算式：1,7
      07,000×0.4＝68萬2,800元）。
四、末按給付無確定期限者，債務人於債權人得請求給付時，經
    其催告而未為給付，自受催告時起，負遲延責任；其經債權
    人起訴而送達訴狀，或依督促程序送達支付命令，或為其他
    相類之行為者，與催告有同一之效力；遲延之債務，以支付
    金錢為標的者，債權人得請求依法定利率計算之遲延利息，
    但約定利率較高者，仍從其約定利率；應付利息之債務，其
    利率未經約定，亦無法律可據者，週年利率為百分之五，民
    法第229條第2項、第233條第1項、第203條分別定有明文。
    查本件為侵權行為之債，屬無確定期限者，又係以支付金錢
    為標的，則原告請求被告給付自本件刑事附帶民事起訴狀繕
    本送達翌日即110年8月28日（見附民卷第7頁）起，至清償
    日止，按年利率5％計算之利息，應予准許。　　　
五、綜上所述，原告依侵權行為之法律關係請求被告給付如主文
    第1項所示，為有理由，應予准許；逾此範圍之請求，則屬
    無據，應予駁回。
六、本件原告勝訴部分係就民事訴訟法第427條適用簡易程序所
    為被告敗訴之判決，依同法第389條第1項第3款規定，爰依
    職權宣告假執行。又法院應依職權宣告假執行者，本無庸原
    告為聲請，若原告仍聲請願供擔保宣告假執行者，該聲請僅
    在促使法院職權發動，法院仍係本於職權而宣告，自無庸對
    該聲請為准駁之裁判。至原告敗訴部分，其假執行之聲請已
    失其附麗，爰另為駁回假執行聲請之諭知。　
七、本件事證已臻明確，兩造其餘攻擊防禦方法及所提證據，核
    與判決結果不生影響，爰不逐一論述，併此敘明。　
八、本件係依刑事附帶民事訴訟起訴，免徵裁判費，且迄言詞辯
    論終結前，亦未見兩造支出訴訟費用，惟本院仍依民事訴訟
    法第79條諭知訴訟費用之負擔，以備將來如有訴訟費用發生
    時，得以確認兩造應負擔數額。 　　
中    華    民    國   111    年     6    月    14    日
                  中壢簡易庭      法  官  張博鈞
以上為正本係照原本作成。
如不服本判決，應於送達後20日內，向本院提出上訴狀並表明上
訴理由，如於本判決宣示後送達前提起上訴者，應於判決送達後
20日內補提上訴理由書（須附繕本）。
如委任律師提起上訴者，應一併繳納上訴審裁判費。
中    華    民    國   111    年     6    月    14    日
                                  書記官  張季容